臺灣高等法院民事裁定　　　　　　　　　 96年度抗字第972號
　　抗　告　人
　　即第三　人　乙○○
抗告人因債權人兆豐國際商業銀行股份有限公司城東分行與債務
人甲○○間拍賣抵押物強制執行事件聲明異議，對於中華民國96
年5月14日臺灣臺北地方法院95年度執字第45365號所為裁定提起
抗告，本院裁定如下：
    主      文
抗告駁回。
抗告費用由抗告人負擔。
    理      由
一、抗告人於原法院聲請及抗告意旨略以：本件強制執行事件之
    執行標的 臺北市○○區○○路4段258號4樓之所有權人甲○
    ○積欠伊新台幣（下同）68萬元，已經濟拮据，無法遷徒他
    處。原法院為確保債權人之債權固為合理，惟不得影響伊占
    有系爭房地之權益，原法院執行命令稱：務必點交除去伊就
    系爭建物及基地所有權應有部分之占有，顯已影響伊之權益
    等情。
    原裁定略以：系爭執行標的係於設定抵押權後始由債務人甲
    ○○交付抗告人占有，不影響抵押權效力，且96年3月27 日
    第一次拍賣未除去抗告人之占有，致無人應買，依債權人具
    狀請求而除去抗告人之占有為合法，爰駁回抗告人之異議等
    語。
二、按不動產所有人設定抵押權後，於同一不動產上固得設定地
    上權或其他權利，但其抵押權不因此而受影響， 民法第866
    條定有明文。又不動產所有人設定抵押權後，如與第三人訂
    立租賃契約而致抵押權之價金有所影響，該租賃契約對於抵
    押權人不生效力，抵押權人因屆期未受償，聲請拍賣抵押物
    時，執行法院自可依法以無租賃狀態逕予執行，司法院院字
    第1446號解釋意旨相當明確。又基於貫徹保護抵押權人之立
    法意旨，第三人經不動產所有人同意所為之出租行為，亦應
    認得類推適用前開法條規定及解釋意旨，除去第三人與他人
    間成立之租賃關係，司法院78年3月16日（78）廳民二字第1
    69號函為同一見解可供參考。
三、經查：
  (一)系爭執行標的即門牌 臺北市○○路○段258號4樓房屋及其坐
    落基地，原係債務人甲○○於94 年2月24日為債權人交通銀
    行股份有限公司【其後與中國國際商業銀行於95 年8月21日
    合併並更名為兆豐國際商業銀行股份有限公司（下稱兆豐銀
    行），有公告資料在卷，本院卷第8-9頁】設定840萬元之最
    高限額抵押權；債務人甲○○簽發面額700萬元、到期日 94
    年9月1日之本票交付債權人，並就系爭房地書立「無出租出
    借聲明書」；惟債務人甲○○就上開本票屆期並未付款，經
    債權人取得本票准許強制執行之確定裁定（苗栗地方法院95
    年度票字第411號），作為執行名義， 向原法院聲請強制執
    行等情，有本票裁定及確定證明書、土地及建物登記謄本、
    他項權利證明書、抵押權設定契約書、本票、無出租出借聲
    明書等件可稽（原法院卷第7-16、115頁），堪信為真實。
  (二)次查：抗告人於94年7 月起搬入系爭房屋內居住迄今，業經
    台北市政府警察局松山分局查詢據覆綦詳，有該分局95年11
    月21 日北市警松分刑字第09533770700號函足憑（原法院卷
    第82頁），並據抗告人自陳：債務人向伊借款68萬元，即以
    此借款債權抵償租金等語，1個月租金約1萬5千元等語， 有
    調查筆錄可參（原法院卷第90、169頁）。
  (三)依上所陳，債務人甲○○與抗告人間就系爭房屋之租賃契約
    ，乃系爭房屋所有權人甲○○於94 年2月24日設定抵押權以
    後發生之事情。又系爭房屋及坐落基地經原法院定96 年3月
    27日以底價合併780萬元為第1次拍賣期日，拍賣條件並註記
    ：「本件執行建物現由第三人乙○○使用中，拍定後不點交
    ……」，屆期無人應買，有拍賣公告、第一次拍賣不動產筆
    錄可稽（原法院卷第91-92、127頁）。而系爭抵押權所擔保
    之債務本金為700萬元，及自94 年9月1日起按年息6%計算之
    利息（至96 年3月1日止利息即已達63萬元，共計為763萬元
    ）。可見：抗告人與債務人甲○○間租賃關係之存在，致房
    屋不點交，影響應買人之應買意願，況原法院就下次拍賣依
    法尚須減價20 %核定最低價額，顯不足以清償債權人之債權
    甚明，則原法院依債權人兆豐銀行於96年3月28 日之聲請（
    原法院卷第113-114頁）， 以執行命令除去抗告人之租賃關
    係，有該執行命令在卷（原法院卷第121-122頁）， 核與上
    開司法院院字第1446號解釋相符，洵屬正當。
四、綜上所述，原法院除去抗告人就系爭執行標的之租賃關係，
    洵屬正當，抗告人聲明異議，為無理由，應予駁回。原法院
    駁回抗告人之異議，並無不合，抗告人仍執陳詞提起抗告，
    為無理由，應予駁回。
五、據上論結：本件抗告為無理由， 依強制執行法第30條之1，
    民事訴訟法第495條之1第1項、第449條第1項、 第95條第78
    條，裁定如主文。
中　　華　　民　　國　　96　　年　　6　　月　　 29　　日
                    民事第一庭
                        審判長法　官  張耀彩
　　　　  　　　　　　　　　　法　官  盧彥如
　　　　　  　　　　　　　　　法　官  林金吾
正本係照原本作成。
本裁定除以適用法規顯有錯誤為理由，並經本院許可外，不得再
抗告。如提起再抗告，應於收受後10日內委任律師為訴訟代理人
向本院提出再抗告狀。並繳納再抗告費新台幣１千元。
中　　華　　民　　國　　96　　年　　6 　　月　　29　　日
                              書記官  張淑芳
